【裁判字號】    92,判,866
【裁判日期】    920703
【裁判案由】    證券交易法
【裁判全文】
最  高  行  政  法  院  判  決                    九十二年度判字第八六六號
    原      告  甲○○
    被      告  財政部證券暨期貨管理委員會
    代  表  人  朱兆銓
右當事人間因證券交易法事件，原告不服行政院中華民國八十九年四月十八日台八十
九訴字第一一○七○號再訴願決定，提起行政訴訟。本院判決如左：
    主  文
原告之訴駁回。
訴訟費用由原告負擔。
    事  實
本件被告以原告係台鳳股份有限公司（下稱台鳳公司）法人董事順大裕股份有限公司
（下稱順大裕公司）之代表人，其配偶陳秀卿於民國（以下同）八十六年十二月十一
日、十二日及三十日在集中交易市場轉讓台鳳公司股票共一五六、○○○股，惟僅申
報一八、○○○股，餘一三八、○○○股未依規定於股票轉讓後次月五日前向所屬公
司申報，違反行為時證券交易法第二十五條第二項規定，乃依同法第一百七十八條第
一項規定，於八十七年十月二十二日以（八七）台財證（三）字第○二六七二號處分
書處以罰鍰二萬元（折合新臺幣六萬元）。原告不服，提起一再訴願，遞遭決定駁回
，遂提起行政訴訟。茲摘兩造訴辯意旨如次：
原告起訴意旨略謂：一、原告之配偶陳秀鄉分別於八十六年十二月十一、十二、三十
日在集中交易市場轉讓台鳳公司股票九○○○股、九○○○股、一三八○○○股，事
前即依規定向主管單位及所屬公司提出申報，隔日亦告知所屬公司賣出情形。（按規
定上市公司董事應於每月五日以前電話或傳真告知董事會上月持股異動情形經整理後
再由代理股務券商統一報給主管單位）。二、對於八十七年交易所來函，稱與所屬公
司所報轉讓一八○○○股不符，甚為不解，因全部於八十六年十二月轉讓，轉讓前也
依規定報主管機關，轉讓後持股為○股也告知所屬公司，為何公司會只報為一八○○
○股，實在無法理解，今為此事受處罰更是不服。綜上所述，請判決撤銷原處分及一
再訴願決定等語。
被告答辯意旨略謂：一、按「公開發行股票公司之董事、監察人、經理人及持有股份
超過股份總額百分之十之股東，應於每月五日前將上月份持有股數變動情形向公司申
報。公司應於每月十五日以前，彙總向主管機關申報，必要時主管機關得命令其公告
之。」「第二十二條之二第三項之規定（即包含配偶、未成年子女及利用他人名義持
有之股票），於計算前二項持有股數時準用之」「未依規定申報者，處二萬元以上十
萬元以下罰鍰」分別為行為時證券交易法第二十五條第二項、第三項及第一百七十八
條第一項第一款所明定，次按被告七十七年八月二十六日（七七）台財證（二）第○
八九五四號函釋「依公司法第二十七條第一項規定，政府或法人為股東，以政府或法
人身份當選為董事、監察人，並指派代表行使職務之自然人時，該自然人及其配偶、
未成年子女、利用他人名義所持有之股票，亦有證券交易法第二十二條之二、第二十
五條、第一百五十七條、第一百五十七條之一有關董事、監察人持股規定之適用。」
二、本案原告甲○○為上市公司法人董事之代表人，經查其配偶於八十六年十二月十
一日、十二日、三十日在集中交易市場轉讓所屬公司股票計一五六、○○○股，與其
於次月五日前向所屬公司申報其配偶八十六年十二月份轉讓一八、○○○股不符。被
告乃以其為違反證券交易法第二十五條第二項，依同法第一百七十八條第一項規定，
處分原告罰鍰貳萬元，於法洵無不合。三、至訴稱其轉讓事前即向主管機關提出申報
乙節，查按證券交易法第二十二條之二第一項第二款規定，公司董事、監察人、經理
人、持有超過股份總額百分之十之股東及其他內部人，每一交易日於集中交易市場轉
讓股數超過一萬股者，應於轉讓前三日向被告辦理申報，其立法目的，在健全證券市
場發展，維持市場秩序，防杜內部人藉公司內幕消息轉讓持股，影響市場交易之公平
。而證券交易法第二十五條之立法目的則在貫徹證券交易法之資訊公開原則，使被告
及投資大眾能瞭解公司重要人員持股異動之情形，並藉以監督，以避免各該人員為自
己之利益，從事不法交易，進一步達到股權管理、健全證券市場機能及保障投資大眾
權益之目標。前揭二條文所規定者，係屬不同申報義務，故原告尚不得以已辦理事前
申報等理由，而就其違反證券交易法第二十五條申報義務之行為有所豁免。四、另查
原告雖訴稱其隔用已告知所屬公司賣出情形，惟就其所陳並未為舉證，且由其向財政
部訴願會提起訴願之訴願書中亦陳稱，其於八十七年三月臺灣證券交易所函請其就本
案申報異常情事提出說明時即已辦理補申報云云，益證其所陳並非事實。按基於貫徹
證券市場資訊公開原則，證券交易法第二十五條之股權異動申報應以義務人之「依時
限申報」且「申報資料確實」為踐行義務之要件，蓋因不確實之申報或延遲申報均未
能達資訊揭露之目的，對於證券市場繼續公開原則之貫徹非謂無害。本案原告於其配
偶轉讓股份次月既未依規定確實申報轉讓股數，即已違反前揭申報義務，被告依法處
分並無不當。綜上所述，請判決駁回原告之訴等語。
    理  由
一、按「公開發行股票之公司於登記後，應即將其董事、監察人、經理人及持有股份
    超過股份總額百分之十之股東，所持有之本公司股票種類、股數及票面金額，向
    主管機關申報並公告之。前項股票持有人，應於每月五日以前將上月份持有股數
    變動之情形，向公司申報，公司應於每月十五日以前，彙總向主管機關申報，必
    要時主管機關得命令其公告之。第二十二條之二第三項之規定，於計算前二項持
    有股數準用之。」為行為時證券交易法第二十五條第一項、第二項及第三項所明
    定。行為時同法第二十二條之二第三項規定，公開發行股票公司之董事、監察人
    、經理人或持有公司股份超過股份總額百分之十之股東持有之股票，包括其配偶
    、未成年子女及利用他人名義持有者。行為時同法第一百七十八條第一項第一款
    規定，違反第二十五條第一項及第二項規定者，處二萬元以上十萬元以下罰鍰。
    又「依公司法第二十七條第一項規定，政府或法人為股東，以政府或法人身分當
    選為董事、監察人，並指派代表行使職務之自然人時，該自然人及其配偶、未成
    年子女、利用他人名義所持有之股票，亦有證券交易法第二十二條之二、第二十
    五條、第一百五十七條、第一百五十七條之一有關董事、監察人持股規定之適用
    。」復經財政部證券暨期貨交易管理委員會（以下簡稱證期會）七十七年八月二
    十六日（七七）台財證（二）第○八九五四號函釋有案。
二、原告甲○○為上市公司法人董事之代表人，其配偶陳秀卿於八十六年十二月十一
    日、同年同月十二日、同年同月三十日，先後三次在集中交易市場轉讓所屬公司
    股票，分別為九、○○○股、九、○○○股、一三八、○○○股，合計為一五六
    、○○○股，有第一商業銀行證券臺中有價證券買賣對帳單影本乙份附原處分卷
    內可資佐證，惟原告於次月五日前向所屬公司申報僅轉讓一八、○○○股，有財
    政部證券管理委員會內部人持股異動事後申報資料表影本乙份附原處分內可證
    ，被告乃以其違反行為時證券交易法第二十五條第二項規定，依行為時同法第一
    百七十八條第一項規定，裁處原告罰鍰二萬元（折合新臺幣六萬元），與前揭規
    定尚無不合。
三、原告不服，循序提起行政爭訟，起訴意旨詳如事實欄所載，要旨略稱其轉讓事前
    即向主管機關提出申報，有八十六年十二月十一日之公司內部人持股轉讓申報書
    乙份可證，隔月亦告知所屬公司賣出情形，公司何以只報為一八、○○○股，無
    法理解，不應受罰等語。
四、經查：(一)行為時證券交易法第二十二條之二第一項第二款規定，公司董事、監察
    人、經理人、持有超過股份總額百分之十之股東及其他內部人，每一交易日於集
    中交易市場轉讓股數超過一萬股者，應於轉讓前三日向原處分機關辦理申報。其
    立法目的在健全證券市場發展，維持市場秩序，防杜內部人藉公司內幕消息轉讓
    持股，影響市場交易之公平。而行為時證券交易法第二十五條之立法目的，則在
    貫徹證券交易法之資訊公開原則，使主管機關（即原處分機關）及投資大眾能瞭
    解公司重要人員持股異動之情形，並藉以監督，以避免各該人員為自己之利益，
    從事不法交易，進一步達到股權管理、健全證券市場機能及保障投資大眾權益之
    目標。前揭二條文所規定者，係屬不同申報義務，原告尚不得以已辦理事前申報
    為由，而就其違反行為時證券交易法第二十五條申報義務之行為執為免罰之論據
    ，故原告所稱其轉讓前已向主管機關提出申報，不應受罰之詞，尚不足採。(二)又
    基於貫徹證券市場資訊公開原則，行為時證券交易法第二十五條之股權異動申報
    ，應以義務人之依時限申報，且申報資料確實為踐行義務之要件，蓋因不確實之
    申報或延遲申報均未能達到資訊揭露之目的，對於證券市場繼續公開原則之貫徹
    非謂無害。本件原告於其配偶轉讓股份次月既未依規定據實申報轉讓股數，即已
    違反行為時證券交易法第二十五條規定之申報義務，縱已辦理補申報，仍應論罰
    。(三)行為時證券交易法第二十五條第二項規定，係課股票持有人就持股變動情形
    據實申報之義務，原告訴稱其隔月已告知所屬公司賣出情形，惟就其所陳並未為
    舉證，以實其說，且由其向財政部訴願會提起訴願之訴願書中亦陳稱，其於八十
    七年三月臺灣證券交易所函請其就本案申報異常情事提出說明時即已辦理補申報
    云云，益證其所辯核與事實不符，尚不得以此為由而免罰。(四)綜上所述，被告所
    為裁罰，於法尚無不合，訴願決定及再訴願決定遞予維持原處分，並無違誤，原
    告起訴意旨經核為無理由，應予駁回。
據上論結，本件原告之訴為無理由，爰依行政訴訟法施行法第二條、行政訴訟法第九
十八條第三項前段，判決如主文。
中    華    民    國    九十二      年      七        月        三      日
                    最 高 行 政 法 院  第 二 庭
                                審 判 長 法  官      陳  石  獅
                                         法  官      吳  錦  龍
                                         法  官      彭  鳳  至
                                         法  官      高  啟  燦
                                         法  官      黃  合  文
右  正  本  證  明  與  原  本  無  異
                                         法院書記官  蘇  金  全
中    華    民    國    九十二      年      七        月      十八      日


司法院資訊處製作；財團法人民間司法改革基金會備份。
